臺灣桃園地方法院刑事判決
110年度易字第217號
公  訴  人  臺灣桃園地方檢察署檢察官
被      告  鍾建宇


上列被告因侮辱案件，經檢察官提起公訴（109年度偵字第31946
號），本院判決如下：
    主  文
丙○○犯公然侮辱罪，處拘役肆拾日，如易科罰金，以新臺幣壹仟
元折算壹日。
    事  實
一、丙○○基於公然侮辱之犯意，於民國108年12月10日之某時，
    在某不詳地點，連結網路至不特定多數人均得見聞之社群網
    站「臉書」，以其臉書帳號暱稱「Wu Shang」，在公開討論
    區，對甲○○留言以：「你是說『像你長這樣男不男女不女的
    鳥樣』嗎？」文字侮辱之。
二、案經甲○○訴由雲林縣警察局斗六分局報告臺灣雲林地方檢察
    署陳請臺灣高等法院檢察長令轉臺灣桃園地方檢察署檢察官
    偵查起訴。
    理  由
壹、程序事項
    按除法律另有規定外，實施刑事訴訟程序之公務員因違背法
    定程序取得之證據，其有無證據能力之認定，應審酌人權保
    障及公共利益之均衡維護；又被告以外之人於審判外之陳述
    ，雖不符合同法第159條之1至第159條之4之規定，但經當事
    人於審判程序同意作為證據，法院審酌該言詞陳述或書面陳
    述作成時之情況，認為適當者，亦得為證據；當事人、代理
    人或辯護人於法院調查證據時，知有第159條第1項不得為證
    據之情形，而未於言詞辯論終結前聲明異議者，視為有前項
    之同意，刑事訴訟法第158條之4、第159條之5分別定有明文
    。本判決下列所引用之各項供述證據，公訴人、被告丙○○均
    未於本院言詞辯論終結前聲明異議（見本院易字卷二第25、
    42至45頁），本院審酌此等證據資料取得及製作時之情況，
    尚無違法不當及證明力明顯過低之瑕疵，以之作為證據應屬
    適當；另本判決後述所引用之各項非供述證據，無證據證明
    係實施刑事訴訟程序之公務員以不法方式所取得，且亦無證
    據證明係非真實，復均與本件待證事實具有關聯性，是依刑
    事訴訟法第158條之4之反面解釋，當有證據能力；又前開供
    述與非供述證據復經本院於審理期日中合法調查，自均得為
    本案證據使用。
貳、實體部分
一、認定犯罪事實所憑之證據與理由： 
    訊據被告矢口否認上開犯行，辯稱：臉書暱稱「Wu Shang」
    之帳號並不是伊在使用的，伊也不認識「Wu Shang」，蝦皮
    購物網暱稱「老吳小天地」之帳號是伊使用的，伊不知道為
    何臉書暱稱「Wu Shang」之人會分享伊在蝦皮購物網「老吳
    小天地」販賣商品之資訊連結網址，分享連結與認不認識該
    人沒有關係，檢察官只用推論的對伊不公平云云（見本院易
    字卷二第25至26頁）。經查：
㈠、臉書帳號暱稱「Wu Shang」之人於108年12月10日在社群網站
    臉書，在公開討論留言區，先標註告訴人甲○○(臉書帳號即
    「甲○○」)並留言以：「你是說『像你長這樣男不男女不女的
    鳥樣』嗎？」等文字乙節，業經告訴人於警詢、偵訊指述明
    確，並有該留言截圖在卷可佐（見雲林縣警察局斗六分局雲
    警六偵字第1091000744號卷宗，下稱雲林警卷，第1至3頁；
    臺灣雲林地方檢察署109年度偵字第2329號卷第31至32頁）
    ，首堪認定。
㈡、而經本院發函詢問臉書帳號「Wu Shang」之申請登記基本資
    料、IP位置，經宏鑑法律事務所於110年4月21日以(10)寬字
    第0112號函覆：「台灣臉書並未擁有、經營、控制或主辦臉
    書服務...因此，台灣臉書並無法針對鈞院的函文採取任何
    對應行動。」等語，有該函文在卷可稽（見本院易字卷一第
    33至34頁）。然蝦皮購物網暱稱「老吳小天地」、用戶註冊
    帳號為b0000000，該蝦皮帳戶為被告使用，用戶註冊姓名為
    吳宜庭(即被告之配偶)、用戶註冊電話為被告使用之電話(
    實際號碼詳卷)、銀行帳戶及帳號為吳宜庭之台灣中小企業
    銀行北三重分行之帳戶(實際帳號詳卷)等情，業據吳宜庭、
    被告供承在卷（見臺灣桃園地方檢察署109年度偵字第18396
    號卷第17至18、29至31頁），並有樂購蝦皮股份有限公司10
    8年12月25日樂購蝦皮字第0191225037S號函及所附帳戶資料
    、臺灣中小企業銀行國內作業中心110年9月14日110忠法查
    密字第CU70415號函及所附客戶基本資料等在卷可佐（見雲
    林警卷第9至10頁、本院易字卷二第9至10頁），堪認為實。
    再查，臉書帳號「Wu Shang」之人曾在臉書社團「小米產品
    全系列交易區」、「小米同樂會」公開張貼販售：「小米T1
    00電動牙刷」、「現貨10台，台北火車站可面交」、「售小
    米米家液晶小黑板10台」、「小米黑板10吋售320$蝦皮下單
    http://shopee.tw/b0000000」等商品訊息，且於該等訊息
    中提供之購買下單連結為即上揭蝦皮購物網暱稱「老吳小天
    地」之賣場（見雲林警卷第7至8頁），況蝦皮購物網暱稱「
    老吳小天地」之賣場首頁亦曾刊登臉書暱稱「Wu Shang」帳
    號於臉書社團「小米同樂會」所張貼「現貨10台，台北火車
    站可面交」之販售商品訊息截圖（見雲林警卷第8頁下方）
    ，則若臉書帳號「Wu Shang」之人並非被告，豈會多次張貼
    被告所使用蝦皮購物網暱稱「老吳小天地」在販售之商品資
    訊；被告雖辯稱不知何人使用臉書「Wu Shang」分享其在蝦
    皮購物網販售商品之資訊連結網址、分享連結與認不認識沒
    有關係云云，然依社會通念、一般人使用網際網路之習慣，
    若係代友人或他人刊登販售商品資訊，應於相關訊息上加註
    「代po」、「代轉」等文字，又若係他人單純分享己身購買
    經驗，亦會於相關訊息上標明「分享好物」、「推薦賣家」
    等文字，惟上揭臉書帳號「Wu Shang」之人在臉書社團「小
    米產品全系列交易區」、「小米同樂會」公開張貼之商品訊
    息，均無此等代他人刊登或他人分享己身經驗之相關文字，
    而係直接刊登販售商品之資訊；且蝦皮購物網暱稱「老吳小
    天地」之賣場首頁亦刊登臉書暱稱「Wu Shang」帳號於臉書
    社團「小米同樂會」所張貼之相同販售商品訊息截圖，顯然
    臉書暱稱「Wu Shang」帳號之使用人即為蝦皮購物網暱稱「
    老吳小天地」之賣場賣家，始會相互刊登上開買賣資訊，是
    被告確為臉書帳號「Wu Shang」之使用人，已可認定。
㈢、按所謂「侮辱」，係以使人難堪為目的，以言語、文字、圖
    畫或動作，表示不屑輕蔑或攻擊之意思，足以貶損個人在社
    會上所保持之人格或地位之評價。查被告以臉書帳號暱稱「
    Wu Shang」，對告訴人留言以：「你是說『像你長這樣男不
    男女不女的鳥樣』嗎？」等文字並附上告訴人之大頭照，確
    實含有以性別輕侮、鄙視告訴人之意，已足使告訴人在精神
    上、心理上感覺難堪，並貶抑告訴人在社會上之評價，而為
    侮辱告訴人之文字無疑。
㈣、按所謂公然二字，祇以不特定人或特定多數人得以共見共聞
    之狀況為已足，自不以實際上果已共見共聞為必要，但必在
    事實上有與不特定人或多數人得以共見或共聞之狀況方足認
    為達於公然之程度（司法院院字第2033號解釋、司法院大法
    官釋字第145號解釋參照）。查被告以臉書帳號暱稱「Wu Sh
    ang」為上開留言，係在臉書社群團體討論雲林縣政府發表
    高速鐵路雲林站增設班次之公開網站，是使用網際網路瀏覽
    該留言之不特定人均可得共見共聞，參照前開解釋意旨，已
    符合「公然」之構成要件。
㈤、綜上所述，本案事證已臻明確，被告上開犯行洵堪認定，應
    予依法論科。
二、論罪科刑：
㈠、核被告所為，係犯刑法第309條第1項之公然侮辱罪。
㈡、爰以行為人責任為基礎，審酌被告與告訴人素不相識，未能
    於網際網路理性發言、尊重他人言論、控制自身情緒，以前
    揭文字辱罵告訴人，造成告訴人人格尊嚴受有貶損，而嗣後
    又矢口否認犯行，亦未能取得告訴人之諒解或達成和解，且
    前於107年間因犯公然侮辱罪經臺灣新北地方法院以108年度
    簡字第7843號判決判處罰金新臺幣8,000元，又於109年間再
    犯公然侮辱罪經臺灣臺北地方法院以109年度審易字第2817
    號判決公訴不受理(均不構成累犯)，其再犯本件公然侮辱犯
    行，顯然欠缺尊重他人名譽之觀念，應予非難，並參以被告
    之犯罪動機、辱罵之文字、手段、客觀所生之危害及情節，
    暨被告之智識程度、家庭生活狀況等一切情狀，量處如主文
    所示之刑，並諭知易科罰金之折算標準，以資儆懲。
據上論斷，應依刑事訴訟法第299條第1項前段，刑法第309條第1
項、第41條第1項前段，刑法施行法第1條之1第1項，判決如主文
。
本案經檢察官乙○○提起公訴，檢察官黃翎樵到庭執行職務。
中　　華　　民　　國　 　111  　年　　1　　月　　7　　日
                  刑事第十六庭    法　官   鄧瑋琪
以上正本證明與原本無異。
如不服本判決應於收受判決後20日內向本院提出上訴書狀，並應
敘述具體理由。其未敘述上訴理由者，應於上訴期間屆滿後20日
內向本院補提理由書(均須按他造當事人之人數附繕本)「切勿逕
送上級法院」。
                                  書記官   陳崇容  　
中　　華　　民　　國　　111 　年　　1 　　月　　10　　日